臺灣高等法院臺南分院民事判決　九十二年度勞上易字第一五號　Ｊ
　　　上　訴　人　甲　○　○
　　　被　上訴人　鑫立交通器材製造股份有限公司
　　　法定代理人　乙　○　○
右當事人間請求給付職業災害補償金事件，上訴人對於民國九十二年十月二十二日臺
灣嘉義地方法院第一審判決（九十二年勞訴字第二號），提起上訴，本院於九十三年
三月二十三日言詞辯論終結，判決如下：
    主    文
上訴駁回。
第二審訴訟費用由上訴人負擔。
    事    實
甲、上訴人方面：
一、聲明：求為判決：(一)原判決駁回上訴人其餘之訴廢棄。(二)被上訴人應再給付上訴
    人新臺幣伍拾捌萬壹仟肆佰零伍元整，及自起訴狀繕本送達之翌日起至清償日止
    ，按週年利率百分之五計算之利息。(三)第一、二審訴訟費用由被上訴人負擔。(四)
    願供擔保請准予假執行。
二、陳述：除與原判決記載相同者，茲引用之外，補稱略以：
    (一)上訴人於九十一年間向勞工保險局請領之殘廢給付六十一萬零五百元，與依勞
      動基準法第五十九條第二款規定請求被上訴人一次給付四十個月之平均工資為
      兩回事，即依勞動基準法第六十一條第二項規定不得主張抵銷之項目。
　　(二)上訴人職業災害所導致之傷害目前為骨髓炎持續治療中，應不合勞動基準法第
　　　五十九條第三款所定之情形。
　　(三)本件被上訴人仍有依勞動基準法第五十九條第二款本文按上訴人原領之工資數
　　　額予以補償之義務。
　　(四)上訴人請求之範圍為前案之外的金額，是從九十一年一月二十六日開始，請求
　　　至九十二年一月二十三日之薪資（見原審卷第二十七頁），與確定判決無關。
　　　且依勞動基準法第三十二條規定，上訴人之請求權並不因為離職或終止而喪失
　　　。
三、證據：除援用原審所提證據外，補提高雄榮民總醫院門診醫療費用收據影本乙份
    、勞工保險殘廢診斷書影本乙份、勞工保險局九十二年一月九日保給簡字第三一
    一三八九三０號函影本二份、嘉義縣政府勞資協調會議紀錄影本二份、被上訴人
    存證信函影本乙份、被上訴人登報求才廣告影本乙份、上訴人存證信函影本乙份
    、民事起訴狀影本乙份、雲林地院北港簡易庭民事判決影本乙份、華濟醫院診斷
    證明書影本乙份為證，並聲請訊問證人唐逸文、郭周衛、陳朝居、蔡勝興及聲請
    調閱勞工保險局核定上訴人申請殘廢給付之根據何家醫院及日期。
乙、被上訴人方面：
一、聲明：求為判決：
　　(一)駁回上訴。
　　(二)第二審訴訟費用由上訴人負擔。
二、陳述：除與原判決記載相同者，茲引用之外，補稱略以：
    (一)按上訴人所受傷害，依財團法人長庚紀念醫院九十二年六月二日（九十二）長
      庚院基字第一二三一號函內容，可知，上訴人所受傷害雖屬嚴重，然因上訴人
      為維持右肩及右肱骨之外形，故須長期以外科清創、補骨手術維持，而非上訴
      人之傷勢確實歷經多年仍無法痊癒，故無法符合勞動基準法第五十九條第二款
      但書要件「醫療期間屆滿兩年仍未痊癒」。
　　(二)上訴人之傷害經醫院鑑定結果，符合勞工保險殘廢給付標準表第八十二項及第
　　　一百四十二項，且已開立中度殘障手冊，故上訴人並不符合勞動基準法第五十
　　　九條第二款但書要件「不合第三款之殘廢給付標準者」，易言之，上訴人已符
　　　合勞基法第五十九條第三款之殘廢給付標準。
　　(三)上訴人於上訴狀陳稱：「依勞基法施行細則第三十二條規定，依本法第五十九
      條第二款但書規定給付之補償，雇主應於決定後十日內給與。在未為給付前雇
      主仍應繼續為同款前段規定之補償。」顯誤解該細則之規定，蓋被上訴人並無
      依勞基法第五十九條第二款但書給予補償之義務，何來被上訴人仍應繼續為同
      款前段規定之補償？
三、證據：援用原審所提證據。
丙、本院依職權調閱臺灣嘉義地方法院九十一年度勞訴字第二號及本院九十一年度勞
    上字第六號卷宗。
    理由
一、按訴訟法上所謂一事不再理之原則，乃指同一事件已有確定之終局判決者而言，
    其所謂同一事件，必同一當事人就同一（訴訟標的）之法律關係而為同一之請求
    （訴之聲明），若此三者有一不同，即不得謂為同一事件，自不受確定判決之拘
    束，最高法院十九年上字第二七八號判例可資參考。本件被上訴人雖抗辯：上訴
    人已依勞基法之規定請求給付職業災害補償，並經台灣高等法院台南分院以九十
    一年勞上字第六號判決確定云云。然查，上訴人前案中乃請求至九十一年一月二
    十五日止之薪資，有台灣高等法院台南分院九十一年勞訴字第六號判決影本附卷
    可稽。本件上訴人則請求被上訴人給付自九十一年一月二十六日起至九十二年一
    月二十三日止之薪資，上訴人請求被上訴人給付之薪資期間不同，其所依據之訴
    訟標的法律關係自不相同（並非同依勞基法第五十九條第二款規定請求，即謂相
    同，而應以請求所依據之事實判斷），揆諸上揭說明，兩案自非同一事件，本案
    自不受上開確定判決之拘束，而無違背一事不再理之原則。
二、本件上訴人起訴主張：其本係受僱被上訴人擔任貨車駕駛職務，於民國（下同）
    八十九年一月十二日駕駛貨車至高雄執行職務途中，因貨車機械故障發生車禍事
    故，致其受有右手肱骨開放性粉碎性骨折併骨癒合不良及骨髓炎等傷害，迄今仍
    在治療之中，無法恢復原有工作能力。其於受傷前原領工資為四萬八千零五十元
    ，業經前案臺灣高等法院臺南分院九十一年度勞上字第六號判決確定。自九十一
    年一月二十六日起至九十二年一月二十三日止，共三百六十三日，被上訴人積欠
    其工資補償五十八萬一千四百零五元（48050÷30×363＝581405）。再依勞工保
    險條例第十八條之規定：「被保險人發生保險事故，於其請領傷病給付或住院醫
    療給付未能領取薪資或喪失收入期間，得免繳被保險人負擔部分之保險費。」及
    勞工保險局於九十一年五月十日回函告知：投保單位（即被上訴人）保險費明細
    表被保險人（即上訴人）負擔傷病給付免計欄內予以扣除等語。自八十九年一月
    十五日起至九十年四月三十日止，被上訴人應退還上訴人免計保費二千三百八十
    八元。爰依勞動基準法（以下簡稱勞基法）第五十九條第二款請求被上訴人給付
    新臺幣五十八萬三千七百九十三元（其中上訴人請求退還超額扣除之保險費二千
    三百八十八元部分，業經原審判決上訴人勝訴，被上訴人未為上訴），及應自民
    國九十二年一月二十四日起，依法於每月十日前給付前一個月之薪資等語。
三、被上訴人則以：上訴人基於同一事實為由訴請被上訴人給付職業災害補償金一案
    ，業經台灣高等法院台南分院九十一年度勞上字第六號判決確定，上訴人本件起
    訴之訴訟標的，為前揭事件判決效力所及，有違一事不再理之原則；又上訴人所
    受傷勢係因其駕駛貨車時，未能注意保持安全距離所致，且上訴人尚應負主要責
    任，有高雄市車輛事故鑑定委員會鑑定報告可稽，是上訴人指稱為機械故障云云
    ，並非實情；況且上訴人受傷後被上訴人均按月給付工資，並告以得返回公司擔
    任輕鬆工作，若欲求得完全治療，亦願陪同前往大型醫院，惟上訴人有意坐領乾
    薪，均借詞推託，不願回被上訴人公司工作；而兩造前案中已確認勞動契約經上
    訴人合法終止，被上訴人並已給付資遣費，前案判決命被上訴人給付之金額，被
    上訴人已全數清償，上訴人無權請求被上訴人給付四十個月的薪資，或是此後之
    工資補償；另上訴人主張之保險費部分二千三百八十八元，被上訴人同意返還上
    訴人等語，資為抗辯。
四、兩造不爭執之事實：
（一）上訴人係自八十六年八月二十一日起受僱被上訴人公司擔任貨車駕駛職務。
（二）上訴人於八十九年一月十二日駕駛貨車載運貨物至高雄執行職務途中發生車禍
    　事故，致受右手肱骨開放性粉碎性骨折併骨癒合不良及骨髓炎等傷害。此一傷
　　　害屬職業災害。
（三）兩造前案即本院九十一年勞上字第六號確定判決中，所命被上訴人應給付之資
      遣費、職業災害補償等，均已由被上訴人全數付清完竣。
（四）上訴人已於九十一年一月二十五日以起訴狀繕本向被上訴人為終止勞動契約之
      意思表示，兩造之勞動契約於斯時已合法終止。
（五）上訴人已於九十一年間向勞工保險局請領殘廢給付六十一萬零五百元。
五、本件爭點之所在：
（一）上訴人依勞動基準法第五十九條第二款規定請求是否有理由？
（二）被上訴人是否可主張上訴人對於本件職業災害之發生與有過失？
六、茲分論如下：
（一）上訴人依勞動基準法第五十九條第二款規定請求並無理由。
    (一)按「勞工在醫療中不能工作時，雇主應按其原領工資數額予以補償。但醫療期
      間屆滿二年仍未能痊癒，經指定之醫院診斷，審定為喪失原有工作能力，且不
      合第三款之殘廢給付標準者，雇主得一次給付四十個月之平均工資後，免除此
      項工資補償責任。」勞動基準法第五十九條第二款定有明文。
　　(二)前開條文本文係規定「勞工在醫療中不能工作時，雇主應按其原領工資額予以
　　　補償。」勞工因遭遇職業災害而致疾病，在醫療中不能工作時，雇主可免發給
　　　工資，為保障受職業災害勞工之生計，勞動基準法第五十九條第二款前段規定
　　　，雇主應按勞工原領工資數額予以補償。法文既規定「在醫療中不能工作」，
　　　則必須勞工仍有給付勞務之義務，即以勞僱雙方之勞動關係仍然存續為前提。
　　　雇主於勞工在勞基法第五十九條規定之醫療期間，固不得終止契約（勞基法第
　　　十三條規定參照），惟法並未禁止勞工於上開醫療期間終止契約，因此上訴人
　　　於九十一年一月二十五日以起訴狀繕本向被上訴人為終止勞動契約之意思表示
　　　後，兩造之勞動契約於斯時已合法終止。兩造之勞動契約既已終止，上訴人即
　　　無為被上訴人給付勞務之義務，亦即無須為被上訴人工作，既無工作即無原領
　　　工資補償，上訴人之主張，顯與上開法律規定未合。
    (三)又上開條文但書係規定「但醫療期間屆滿二年仍未能痊癒，…，且不合第三款
      之殘廢給付標準者，雇主得一次給付四十個月之平均工資後，免除此項工資補
      償責任。」等語，再與該法本文：「勞工在醫療中不能工作時，雇主應按其原
      領工資數額予以補償。」等語，對照觀之。在解釋上應認：(1)職業災害發生後
      如經二年之醫療勞工仍未能痊癒。(2)且不符合同條第三款殘廢給付標準時。雇
      主始有繼續給付工資補償或一次給付四十個月工資補償，以免除其責任之義務
      ，非謂只要在醫療期間雇主即應持續給付工資補償。查上訴人雖自系爭職業災
      害發生之八十九年一月十二日至今業已經二年之醫療仍未痊癒。惟依財團法人
      長庚紀念醫院九十二年六月二日（九二）長庚院基字第一二三一號函所載：「
      …其傷勢乃因右肩及右肱骨太嚴重的傷害，如果不截肢的話，就只能靠外科手
      術予以多次的清創、補骨、鋼釘固定，勉強維持其右肩及右肱骨的外形，但功
      能則已殘廢…」等語（見原審卷第八六頁），可見上訴人所受傷勢嚴重，乃因
      上訴人希望保有右肩及右肱骨之外形，方需長期以外科清創、補骨等手術維持
      ，而非上訴人之傷勢確實歷經近四年仍無法治療痊癒；又上訴人所受傷害經醫
      院鑑定結果符合勞工保險殘廢給付標準表第八十二項及第一百四十二項之規定
      ，亦有勞工保險局九十二年三月十八日保幾傷字第09210043390號函可稽（見
      原審卷第四九頁至第五一頁），依高雄榮民總醫院九十二年五月八日高總行字
　　　第0920004110號函所示，亦表示「已開立中度殘障手冊」（見原審卷第八三頁
　　　至第八五頁），上訴人雖於系爭職業災害發生後，醫療期間屆滿二年仍未痊癒
　　　，但已符合勞基法第五十九條第三款之殘廢給付標準，自無從再依同條第二款
　　　之規定，請求被上訴人給付工資補償之理。
　　(四)按「受領補償之權利，不因勞工之離職而受影響，且不得讓與、抵銷、扣押或
　　　擔保。」勞動基準法第六十一條第二項固定有明文，惟此規定係指，勞工於離
　　　職前已取得之受領補償權利，不因其事後離職而受影響。查上訴人雖於九十一
　　　年一月二十五日以前案起訴狀向被上訴人為終止契約之意思表示，且經臺灣嘉
　　　義地方法院九十一年度勞訴字第二號及本院九十一年度勞上字第六號判決認定
　　　兩造勞動契約合法終止，而本件職業災害固係發生於兩造勞動契約存續中（即
　　　八十九年一月十二日），是兩造勞動契約雖經終止，依上開法文所示，上訴人
　　　因職業災害所得向雇主即被上訴人請求之補償金，並不因此而受影響，惟本件
　　　上訴人於離職前已取得之受領補償之權利即因本件職業災害醫療期間不能工作
　　　之工資補償（職業災害發生日八十九年一月十二日至勞動契約終止日九十一年
　　　一月二十五日，共計七百四十五日），已於前案即臺灣嘉義地法院九十一年度
　　　勞訴第二號及本院九十一年度勞上字第六號判決在案。而上訴人本件之請求不
　　　符勞動基準法第五十九條本文及第二款之規定，不應准許，即離職後之期間已
      不能取得受領補償之權利，已如前述，則並無上開同法第六十一條第二項規定
　　　適用之餘地，併予敘明。
    (五)上訴人另以其於九十一年間向勞工保險局請領之殘廢給付六十一萬零五百元，
      與依勞動基準法第五十九條第二款規定請求被上訴人一次給付四十個月之平均
      工資為兩回事，即依勞動基準法第六十一條第二項規定不得主張抵銷之項目云
      云。惟按勞工因遭遇職業災害而致死亡時，雇主應予以補償，但如同一事故，
      依勞工保險條例或其他法令規定，已由雇主支付費用補償者，雇主得予以抵充
      之；又雇主依前條規定給付之補償金額，得抵充就同一事故所生損害之賠償金
      額，勞動基準法第五十九條第一項及第六十條分別定有明文；另同法第五十九
      條所定同一事故，依勞工保險條例或其他法令規定，已由雇主支付費用補償者
      ，雇主得予以抵充之，但支付之費用如由勞工與雇主共同負擔者，其補償之抵
      充按雇主負擔之比例計算，為同法施行細則第三十四條所明定，故同一職業災
      害，如勞工依勞工保險條例規定，已取得補償，就其得補償之數額，雇主即可
      予以抵充，上訴人此一主張亦不足採。
（二）被上訴人不可主張上訴人對於本件職業災害之發生與有過失。
　　　勞動基準法第五十九條之規定，係為保障勞工，加強勞僱關係，促進社會經濟
　　　發展之特別規定，於勞工有過失時，雇主應無民法第二百十七條主張過失相抵
　　　之適用（最高法院八十二年度台上字第一四七二號、八十九年度台上字第一七
　　　八三號及台灣高等法院八十九年度第四次民事庭會議決議參照），其規定乃對
　　　受到「與工作有關傷害」之受僱人，提供及時有效之薪資利益、醫療照顧及勞
　　　動力重建措施之制度，使受僱人及受其扶養之家屬不致陷入貧困之境，造成社
　　　會問題，其宗旨非在對違反義務、具有故意過失之僱主加以制裁或課以責任，
　　　而係維護勞動者及其家屬之生存權，並保存或重建個人及社會之勞動力，是以
　　　職業災害補償制度之特質係採無過失責任主義，凡僱主對於業務上災害之發生
　　　，不問其主觀上有無故意過失，皆應負補償之責任。再參之勞基法第六十一條
　　　第二項規定「不得主張抵銷」之意旨，應認被上訴人不可對上訴人主張與有過
　　　失。
七、綜上所述，本件上訴人主張被上訴人依勞基法第五十九條第二款仍有給付義務均
    為無可取。原審判決駁回上訴人之請求，於法並無不合。上訴意旨指摘原判決不
    當，求予廢棄改判，為無理由，應予駁回其上訴。
八、本件事證已明確，兩造其餘攻擊防禦方法及舉證，因與本判決判斷結果，不生影
    響，爰未逐一論述，併此敘明。
九、據上論結，本件上訴為無理由，依民事訴訟法第四百四十九條第一項、第七十八
    條，判決如主文。
中　　　華　　　民　　　國　　九十三　　年　　　四　　　月　　　十三　　日
　　　　　　　　　　　　　　　　　　臺灣高等法院臺南分院民事第三庭
~B1審判長法官　林　　輝　　雄
~B2　　　法官　丁　　振　　昌
~B3　　　法官　徐　　宏　　志
右為正本係照原本作成。
不得上訴。
中　　　華　　　民　　　國　　九十三　　年　　　四　　　月　　二十八　　日
~B法院書記官　陳　　昆　　陽
